臺灣新竹地方法院交通裁定　　　　　　　　　　　　　九十年度交聲字第一０一號
　　移送機關即　交通部公路局新竹區監理所
　　原處分機關
　　異　議　人　甲○○
右列異議人因違反道路交通管理處罰條例案件，對於交通部公路局新竹區監理所九十
年十一月十四日竹監六字第車裁５０—Ｊ00000000號號裁決，聲明異議，本
院裁定如左：
    主  文
原處分撤銷。
甲○○機器腳踏車駕駛人，未依規定戴安全帽，處新台幣伍佰元罰鍰；又汽車駕駛人
，在道路上蛇行逆向駕車，處新台幣壹萬貳仟元罰鍰，並記違規點數點；又汽車駕
駛人，駕駛汽車有違反道路交通管理處罰條例之行為，經交通勤務警察制止時，拒絕
停車接受稽查而逃逸，處新台幣仟元罰鍰，記違規點數壹點。合併應處新台幣壹萬
伍仟伍佰元，並記違規點數肆點。
    理  由
一、按機器腳踏車駕駛人及附載座人，未依規定戴安全帽者，處駕駛人新台幣五百元
    罰鍰。又汽車駕駛人，駕駛汽車在道路上蛇行或以其他危險方式駕車者，處新臺
幣六千元以上二萬四千元以下罰鍰，並當場禁止其駕駛。及汽車駕駛人，駕駛汽
    車有違反道路交通管理處罰條例之行為，經交通勤務警察制止時，拒絕停車接受
    稽查而逃逸者，除按各該條所規定之罰鍰處罰外，處新台幣三千元以上六千元以
    下罰鍰。道路交通管理處罰條例第三十一條第六項、第四十三條第一項第一款、
    第六十條第一項分別定有明文。而汽車駕駛人，違反道路交通管理處罰條例第六
    十條第一項、第四十三條之規定者，除依原條款處罰鍰外，並分別予記違規點數
    一點、三點，道路交通管理處罰條例第六十三條第一項第一款、第三款亦別定有
    明文。次按汽車違反道路交通管理事件而不服指揮稽查逃逸，當場不能或不宜攔
    截製單舉發者，得逕行舉發之。前項逕行舉發，應記明車輛牌照號碼、車型等可
    資辦明之資料，查明汽車所有人姓名或名稱、住址，並以該汽車所有人為被通知
    人製單舉發之。又逕行舉發違反道路交通管理事件，經汽車所有人依通知單之應
    到案日期前到案，並告知違規駕駛人姓名、身分證統一編號及住址者，處罰機關
    應即另行通知違規駕駛人到案依法處理；逾應到案日期，處罰機關應依道路交通
    管理處罰條例第八十五條第三項規定處罰該汽車所有人。違反道路交通管理事件
    統一裁罰標準及處理細則第二十三條第一項第四款、第二項、第二十四條亦分別
    定有明文。
二、聲明異議意旨略以：裁決書上所載ＧＺＭ—１９９號重型機車固為異議人甲○○
    所有，惟裁決九十年九月二十六日凌晨二時十四分之違規時間，異議人當日係騎
    乘前揭機車前往新竹縣竹東鎮公司上班，且異議人家中並無警員所舉發之青少年
    ，前揭機車亦未借予他人使用或失竊，本件應係查獲警員目視車號發生錯誤所致
    ，為此聲明異議等語。
三、經查，異議人所有之ＧＺＭ—１９９號重型機車確於本件裁決書所載時間、地點
    ，有駕駛人未戴安全帽且經警察制止時，拒絕停車接受稽查，並蛇行逆向行駛而
    逃逸等違規事由一節，經本院囑託臺灣南投地方法院訊問證人即舉發本件違規事
    件之警員吳子正、楊振延，證人吳子正證稱：「（問：有無：：舉發交通違規事
    件，當時情形如何？有無當場抄記違規人車號、廠牌、顏色等資料之草稿？）當
    時我們在巡邏，於虎山路上，我從巡邏車上後視鏡發現一輛機車騎士未戴安全帽
    ，我趁機繞到他後面去，騎機車者是一名年輕男士，身穿草屯商工的運動服，他
    有發現我們在跟他，我把車號唸出來，讓前座的同事楊振延抄寫在手上，號碼非
    常確定，後來騎士加速離去，我們沒有追上，追蹤過程中很清楚的看他未戴安全
    帽。（問：本件有無誤認之可能？與該名騎士或異議人有無怨隙？有無誣陷？）
    不可能誤認，我有複誦給楊振延聽，經他確認無誤後，才抄下車號在手上，與騎
    士及車主均無怨隙，也不可能誣陷。」，證人楊振延證稱：「（問：有無：：舉
    發交通違規事件，當時情形如何？有無當場抄記違規人車號、廠牌、顏色等資料
    之草稿？）我也有看到車牌，確定無誤後，才抄寫在手上，事後回警局，再依據
    抄下之車號調出車籍資料開出本罰單，機車的廠牌及顏色，當初看得很清楚。（
    問：本件有無誤認之可能？與該名騎士或異議人有無怨隙？有無誣陷？）類似此
    種逕行舉發事件，我們會當場記下車輛廠牌及排氣量等，足以辨識車輛的特徵，
    雖然無書面草稿記錄，但也不會弄錯，如果比對電腦中的車籍資料不符合，就不
    會開出違規通知單。」。而證人等為執法之人員，與實際違規人及異議人並無怨
    隙，當無誣攀之可能及必要，足見異議人所有之ＧＺＭ—１９９號重型機車之駕
    駛人確有上開違規情事，應屬無疑。
四、綜上所述，受處分人所有之前揭機車之駕駛人確有未戴安全帽且經警察制止時，
    拒絕停車接受稽查，並蛇行逆向行駛而逃逸之違規事由，證人楊振延依違反道路
    交通管理事件統一裁罰標準及處理細則第二十三條第一項第四款、第二項之規定
    逕行舉發，尚無違法之處。嗣受處分人逾應到案日期，原處分機關即移送機關依
    道路交通管理處罰條例第四十三條第一項、第三十一條第六項及違反道路交通管
    理統一裁罰標準及處理細則第二十四條之規定依道路交通管理處罰條例第八十五
    條第三項規定處罰機車所有人即受處分人固非無據。惟查：（一）本件機車駕駛
    人駕車未戴安全帽依道路交通管理處罰條例第三十一條第六項應處新台幣五百元
    罰鍰，另危險駕車部分依同條例第四十三條第一項第一款及違反道路交通管理事
    件統一裁罰標準表之規定，應處新台幣一萬二千元之罰鍰，並依同條例第六十三
    條第一項第一款規定記違規點數三點，然原處分機關卻合計罰以新台幣二萬一千
    五百元之罰鍰，並記違規點數三點，原處分顯有不當。（二）另本件機車駕駛人
    尚有經警察制止時，拒絕停車接受稽查而逃逸之行為，應依道路交通管理處罰條
    例第六十條第一項及違反道路交通管理事件統一裁罰標準表之規定，處以新台幣
    三千元罰鍰，並依第六十三條第一項第一款規定記違規點數一點。是本件受處分
    人之異議雖無理由，惟原處分既有不當，自應由本院將原處分撤銷，仍以受處分
    人之ＧＺＭ—１９９號重型機車之駕駛人有違反道路交通管理處罰條例第三十一
    條第六項、第四十三條第一項第一款、第六十條第一項、第六十三條第一項第一
    款、第三款之事由，而應依違反道路交通管理事件統一裁罰標準及處理細則第二
    十條及違反道路交通管理事件統一裁罰標準表之規定，並依道路交通管理處罰條
    例第八十五條第三項規定裁處該機車所有人即受處分人罰鍰一萬五千五百元及記
    違規點數四點，以資適法。
五、據上論斷，應依道路交通案件處理辦法第二十條前段，裁定如主文。
中      華      民      國    九十一    年      四      月    二十三    日
                              臺灣新竹地方法院交通法庭
                                      法    官  黃美盈
如不服本裁定，應於裁定送達後五日內向本院提出抗告狀。
右正本證明與原本無異。
                                      書 記 官  吳尚文
中      華      民      國    九十一    年      四      月    二十三    日
